臺灣屏東地方法院刑事判決　　　　　　　 96年度易字第284號
公　訴　人　臺灣屏東地方法院檢察署檢察官
被　　　告　丙○○
　　　　　　丁○○
　　　　　　乙○○
上列被告因違反著作權法案件，經檢察官提起公訴（96年度偵字
第6485號），暨移送併辦（96年度偵字第5363號），本院判決如
下：
    主  文
乙○○共同連續擅自以重製之方法侵害他人之著作財產權，處有
期徒刑拾月，減為有期徒刑伍月，如易科罰金，以銀元佰元即
新臺幣玖佰元折算壹日。扣案之丁○○所有電腦伴唱機內如附表
一所示重製之歌曲均沒收（刪除）。
丁○○共同擅自以重製之方法侵害他人之著作財產權，處有期徒
刑陸月，減為有期徒刑月，如易科罰金，以銀元佰元即新臺
幣玖佰元折算壹日。扣案之丁○○所有電腦伴唱機內如附表一所
示重製之歌曲均沒收（刪除）。
丙○○被訴擅自以重製之方法侵害如附表一所示他人之音樂著作
財產權部分無罪，其餘部分公訴不受理。
    事  實
一、乙○○基於擅自以重製之方法侵害他人之著作財產權之概括
    犯意，未經著作財產權人大唐國際影音多媒體科技有限公司
    （以下簡稱大唐公司）之同意，於民國95年6 月30日前某日
    ，在不詳地點，將如附表一所示大唐公司享有音樂著作財產
    權之歌曲，灌錄至1 台點將家電腦伴唱機（點唱機）內，擅
    自以重製之方法侵害大唐公司之著作財產權，並於95年6 月
    30日，連同週邊設備，以新臺幣（下同）6 萬元之代價，售
    與不知情之庚○○。嗣因庚○○在屏東縣枋寮鄉○○村○○○路517 號「放山雞小吃部」擺設上開電腦伴唱機營業，於
    95年10月17日下午6 時10分許，為警查獲，並扣得電腦伴唱
    機1 台、點歌簿1 本及遙控器1 個，依庚○○之供述始查悉
    上情。乙○○又與丁○○共同基於擅自以重製之方法侵害他
    人之著作財產權之犯意聯絡，未經著作財產權人大唐公司之
    同意，於95年6 月間某日，由丁○○以2,000 元之代價，請
    乙○○前往屏東縣枋寮鄉○○村○○路○ 段88號丙○○經營
    之「阿蘭娜小吃部」，將如附表一所示大唐公司享有音樂著
    作財產權之歌曲，灌錄至丁○○寄放在該處之2 台點將家電
    腦伴唱機內，擅自以重製之方法侵害大唐公司之著作財產權
    。嗣於95年10月25日晚上8 時40分許，經警在「阿蘭娜小吃
    部」查獲不知情之丙○○以上開電腦伴唱機營業，並扣得丁○○所有寄放在該處之電腦伴唱機2 台、點歌簿2 本及遙控
    器2 個，依丙○○之供述，始查悉其事。
二、案經被害人大唐公司訴由屏東縣警察局枋寮分局報請臺灣屏
    東地方法院檢察署檢察官偵查起訴暨移送併辦。
    理  由
甲、程序方面：
一、按被告以外之人於審判外之言詞或書面陳述，除法律有規定
    者外，不得作為證據，刑事訴訟法第159 條第1 項定有明文
    。被告以外之人（包括證人、鑑定人、告訴人、被害人及共
    同被告等）於審判外之言詞或書面陳述，為所謂傳聞證據，
    由於傳聞證據有悖於法院直接審理及言詞審理之精神，妨害
    當事人之反對詰問權，影響程序正義之實現，除法律有規定
    者（例如同法第159 條第2 項、第159 條之1 至第159 條之
    5 、第206 條等）外，原則上不具有證據能力。
二、本件被告丁○○、丙○○、證人庚○○、己○○及告訴代理
    人甲○○（併案部分除外）於警詢中所為之陳述，暨證人庚○○及告訴代理人戊○○於檢察事務官調查中所為之陳述，
    均屬傳聞證據，且其等以證人身分於本院審理時所為之供述
    ，經核與其等在警詢中之陳述一致，不符合刑事訴訟法第15
    9 條之2 規定，則其等於警詢中之陳述，自均不具有證據能
    力。又併案部分，告訴代理人甲○○於警詢中所為之陳述，
    公訴人及被告乙○○於審判程序均同意作為證據，本院審酌
    該陳述之作成並無受到外在干擾或壓力之情形，認為以之作
    為證據尚屬適當，則依刑事訴訟法第159 條之5 第1 項規定
    ，該警詢中之陳述自具有證據能力。
三、按被告以外之人於偵查中向檢察官所為之陳述，除顯有不可
    信之情況者外，得為證據，刑事訴訟法第159 條之1 第2 項
    定有明文。本件被告丁○○、丙○○於偵查中以證人身分向
    檢察官所為之陳述，已依法具結，且其等均未提及檢察官於
    偵查中有不法取供之情形，亦無證據可釋明其等之供述有顯
    不可信之情況，其等並已於本院審理時到庭接受反對詰問，
    則其等於偵查中以證人身分向檢察官所為之陳述，自均具有
    證據能力。至告訴代理人甲○○、戊○○於偵查中向檢察官
    所為之陳述，並未依法具結，依刑事訴訟法第158 條之3 規
    定，則均不具有證據能力。
乙、實體方面：
壹、有罪部分：
一、訊據被告乙○○、丁○○均矢口否認有前揭犯行，被告乙○○辯稱：伊售與庚○○之電腦伴唱機內所灌錄之歌曲均經合
    法授權，並無不法，且伊亦未曾至「阿蘭娜小吃部」灌錄歌
    曲至被告丁○○所寄放之電腦伴唱機；被告丁○○辯稱：伊
    固曾請被告乙○○至「阿蘭娜小吃部」灌錄歌曲，但伊並不
    知被告乙○○所灌錄之歌曲未經合法授權各云云。惟查：
(一)、如附表一所示之7 首歌曲，均係大唐公司享有著作財產權之
    音樂著作一節，業據告訴代理人甲○○、戊○○於本院審理
    時證稱屬實，並有著作權讓與合約書2 件附卷可稽（見枋警
    偵字第0950016036號卷第22至24頁、第28至29頁），自堪信
    為實在。
(二)、被告乙○○於95年6 月30日，以6 萬元之代價售與庚○○之
    電腦伴唱機內確灌錄有如附表一所示之7 首歌曲，且均未經
    著作財產權人同意或合法授權之事實，業據告訴代理人甲○○於警詢中及證人庚○○於本院審理時陳述明確，並有照片
    附卷及電腦伴唱機1 台、點歌簿1 本、遙控器1 個扣案可資
    佐證。被告乙○○辯稱有經合法授權云云，未據舉證以實其
    說，已難採信。且被告乙○○於警詢中陳稱該電腦伴唱機係
    己○○委託其販售，並提出內容不實之出售委託書（見95年
    度偵字第6263號卷第24頁）為證，核與證人己○○於本院審
    理時證稱其未曾委託被告乙○○販賣電腦伴唱機等情不符，
    被告乙○○售與庚○○之電腦伴唱機，若經合法授權灌錄如
    附表一所示7 首歌曲，焉至如此？該電腦伴唱機所灌錄如附
    表一所示7 首歌曲，係被告乙○○未經同意，亦未經合法授
    權所擅自重製，彰彰明甚。
(三)、在「阿娜蘭小吃部」查獲之2 台電腦伴唱機內均灌錄有如附
    表一所示7 首歌曲，且係95年6 月間某日，由被告丁○○以
    2,000 元之代價，請被告乙○○前往灌錄之事實，業據被告
    丁○○、丙○○於檢察官偵查中及本院審理時證稱明白，並
    有照片附卷及電腦伴唱機2 台、點歌簿2 本、遙控器2 個扣
    案可資佐證。被告乙○○否認有此一灌錄之行為，顯無可採
    。又被告丁○○寄放2 台電腦伴唱機在被告丙○○所經營之
    「阿蘭娜小吃部」，雙方訂有「合營契約條例」（見95年度
    偵字第6485號卷第48頁），其中第10條載明：「甲方（指被
    告丙○○）若自行增加非營業版權或無版權歌曲所發生侵權
    行為，概由甲方自行負責相關法律責任，與乙方（指被告丁○○）無關」等語，可見被告丁○○對於擅自重製他人享有
    著作財產權之歌曲所可能衍生之法律責任，瞭然於胸。又被
    告乙○○並未經同意或合法授權重製如附表一所示之歌曲，
    已據前述，則被告乙○○顯然無法提出相關證明以取信於被
    告丁○○，被告丁○○在此情況下，猶請被告乙○○為其灌
    錄如附表一所示之歌曲，難謂對被告乙○○係擅自重製一節
    並不知情，所辯不知未經合法授權云云，要屬卸責之詞，亦
    無可採。
(四)、綜上所述，被告乙○○、丁○○否認有違反著作權法之情事
    ，所辯均無非事後卸責之詞，不足採信，事證明確，其等犯
    行均堪認定。
二、按行為後法律有變更者，適用行為時之法律。但行為後之法
    律有利於行為人者，適用最有利於行為人之法律。修正後刑
    法第2 條第1 項定有明文。茲因本件論罪科刑所適用之刑法
    於94年2 月2 日修正公布，95年7 月1 日施行，被告乙○○
    、丁○○行為後刑法法律有變更，爰比較新舊法如下：
(一)、法定刑罰金部分：按修正前刑法第33條第5 款規定：「罰金
    ：一元以上。」修正後改為：「罰金：新臺幣一千元以上，
    以百元計算之。」比較新舊法，關於著作權法第91條第1 項
    法定刑罰金部分，以適用舊法較有利於被告丁○○、乙○○
    。
(二)、共同正犯部分：按修正前刑法第28條規定：「二人以上共同
    實施犯罪之行為者，皆為正犯。」修正後改為：「二人以上
    共同實行犯罪之行為者，皆為正犯。」將原來共同正犯之共
    同「實施」犯罪，改為共同「實行」犯罪，剔除完全未參與
    犯罪相關行為之實行之「陰謀共同正犯」及「預備共同正犯
    」，屬於行為可罰性要件之變更，而為法律變更。本件被告
    被告乙○○、丁○○均已參與犯罪相關行為之實行，無論依
    新法或舊法，均成立共同正犯，適用新法對其等並無較為有
    利之情形。
(三)、易科罰金之折算標準部分：按依修正前刑法第41條第1 項前
    段及修正前罰金罰鍰提高標準條例第2 條規定，有期徒刑或
    拘役易科罰金，以銀元100 元以上300 元以下（即新臺幣30
    0 元以上900 元以下）折算1 日，依修正後刑法第41條第1
    項前段規定，則改為以新臺幣1,000 元、2,000 元或3,000
    元折算1 日，比較新舊法，本件關於有期徒刑或拘役易科罰
    金之折算標準，以適用舊法較有利於被告乙○○、丁○○。
(四)、連續犯部分：被告乙○○行為後，刑法第56條連續犯之規定
    業已刪除，被告乙○○先後二次犯行，依修正前之規定，應
    以一罪論（但得加重其刑至2 分之1） ，依新法則應論以二
    罪，併合處罰，此雖非犯罪構成要件之變更，但已影響刑罰
    之法律效果，而屬法律有變更，比較新舊法，亦以適用舊法
    較有利於被告乙○○。
(五)、綜上比較結果，本件被告乙○○、丁○○行為後變更之刑法
    法律對其等並無較為有利之情形，則本件自應適用其等行為
    時刑法之規定。
三、核被告乙○○、丁○○所為，均係犯著作權法第91條第1 項
    之擅自以重製之方法侵害他人之著作財產權罪。被告乙○○
    、丁○○就在「阿蘭娜小吃部」擅自以重製之方法侵害他人
    之著作財產權部分，有犯意聯絡及行為分擔，均為共同正犯
    。此部分被告乙○○、丁○○於密切接近之時地，將如附表
    一所示之歌曲灌錄至2 台電腦伴唱機內，侵害同一法益，各
    行為之獨立性極為薄弱，依一般社會健全觀念，難以強行分
    開，在刑法評價上，應視為數個舉動之接續施行，而為接續
    犯。被告乙○○先後二次擅自以重製之方法侵害他人之著作
    財產權犯行，時間緊接，犯罪構成要件相同，顯係基於概括
    之犯意反覆為之，應依連續犯之規定論以一罪，並加重其刑
    。被告乙○○在售與庚○○之電腦伴唱機內灌錄如附表一所
    示之歌曲部分（此部分經檢察官移送併辦），雖未據起訴，
    但此部分與被告乙○○被起訴並經判決有罪部分，有連續犯
    之裁判上一罪關係，應由本院一併加以審判。爰審酌被告乙○○、潘金擅自重製他人享有著作財產權之音樂著作，為數
    雖非甚多，但迄未與被害人大唐公司達成和解或為賠償，暨
    其等於犯罪後否認犯行，難謂已有悔改之意等一切情狀，各
    予量處如主文所示之刑。被告乙○○、丁○○犯罪之時間均
    在96年4 月24日以前，且所犯不在中華民國九十六年罪犯減
    刑條例所定不予減刑之列，合應依該條例第2 條第1 項第3
    款規定減其刑期2 分之1 ，即各減為有期徒刑5 月及3 月，
    並均諭知易科罰金之折算標準。扣案之被告丁○○所有電腦
    伴唱機（即在「阿蘭娜小吃部」所扣得之2 台電腦伴唱機）
    內如附表一所示重製之歌曲，為被告乙○○、丁○○因犯罪
    所得之物，且為被告丁○○所有，均依著作權法第98條前段
    規定宣告沒收（刪除）。至扣案之庚○○所有電腦伴唱機1
    台，並非被告乙○○、丁○○所有，扣案之庚○○所有點歌
    簿1 本、遙控器1 個及被告丁○○所有點歌簿2 本、遙控器
    2 個，則非本件犯罪所用或因犯罪所得之物，依法均不得宣
    告沒收。扣案之被告丁○○所有電腦伴唱機2 台，雖係供犯
    罪所用之物，但該2 台電腦伴唱機價值不菲，且灌錄有甚多
    經合法授權之歌曲，倘予以沒收，不免過度而有違比例原則
    ，爰不予宣告沒收，併此敘明。
四、公訴意旨另以：被告乙○○、丁○○基於以重製之方法侵害
    他人之著作財產權之犯意聯絡，由被告丁○○於95年6 月間
    某日，以2,000 元之代價請被告乙○○至「阿蘭娜小吃部」
    ，將如附表二所示大唐公司享有著作財產權之音樂著作，灌
    錄至被告丁○○寄放之2 台電腦伴唱機內而重製之。案經大
    唐公司告訴，因認此部分被告乙○○、丁○○亦涉有著作權
    法第91條第1 項之罪嫌云云，惟查：大唐公司及迪笙國際多
    媒體有限公司（以下簡稱迪笙公司）均非如附表二所示5 首
    歌曲之著作財產權人，且迪笙公司或其負責人黃文鴻雖經著
    作財產權人授權利用各該著作，但尚非專屬授權之被授權人
    ，有著作權授權同意書5 紙附於本院卷內可稽，依著作權法
    第37條第3 項規定，迪笙公司或其負責人黃文鴻自無法將其
    被授與之權利再授與大唐公司，從而迪笙公司就如附表二所
    示5 首歌曲對大唐公司所為專屬授權，即難謂合法，則大唐
    公司既非如附表二所示5 首歌曲之著作財產權人，亦非專屬
    授權之被授權人，其對被告乙○○、丁○○所為告訴即屬不
    合法。惟因公訴人認為此部分與前述被告乙○○、丁○○被
    起訴並經判決有罪之犯行間，有實質上之一罪關係，爰不另
    為不受理之諭知。至移送併辦之被告乙○○在售與庚○○之
    電腦伴唱機內擅自重製如附表二所示之歌曲部分，亦因與被
    告乙○○被起訴並經判決有罪之犯行間無裁判上一罪關係，
    本院無從併予審判，應退由檢察官另為處理。
貳、無罪及公訴不受理部分：
一、公訴意旨略以：被告丙○○在屏東縣枋寮鄉○○村○○路○
    段88號經營「阿蘭娜小吃部」，自93年8 月1 日起接受被告
    丁○○以寄台方式寄收點將家電腦伴唱機2 台，詎其竟與被
    告乙○○、丁○○基於擅自以重製之方法侵害他人之著作財
    產權之犯意聯絡，由被告丁○○於95年6 月間某日，以2,00
    0 元之代價，請被告乙○○至「阿蘭小吃部」在上開2 台電
    腦伴唱機內灌錄重製如附表一、二所示12首歌曲，而侵害大
    唐公司之著作財產權。案經大唐公司告訴，因認被告丙○○
    涉有著作權法第91條第1 項之擅自以重製之方法侵害他人之
    著作財產權罪嫌云云。
二、惟查：本件在「阿蘭娜小吃部」查獲之電腦伴唱機2 台，乃
    被告丁○○所寄放，其收入由被告丁○○、丙○○各分配50
    % ，雙方並約定被告丁○○所提供給予被告丙○○之設備保
    證來源清楚，被告丙○○若自行增加非營業版權或無版權歌
    曲所發生侵權行為，概由被告丙○○自行負責相關法律責任
    ，有前引「合營契約條例」可稽。又被告丁○○於檢察官偵
    查中證稱：「（問：你是否提供點唱家（機）給丙○○經營
    ？）在九十五年八月間我有拿一部點唱機給丙○○，那是我
    在高雄市找一家店面買的，老闆的名字是（黃程惟），我以
    八萬五千元買的。‧‧‧‧（問：丙○○是否知道十二首歌
    沒有取得授權？）她不知道。（問：你有無找人將歌灌到點
    唱機？）有。（問：是否照片之人乙○○？）有。‧‧‧‧
    （問：乙○○何時來灌？）是在今年六月時候，他來阿蘭娜
    小吃部灌的，他灌多少歌我不知道，共二千元，我只知道他
    帶了一個盒子，來換裝點將（唱）機的盒子。」並於本院審
    理時證稱：「（問：本件查獲的歌曲是你灌錄或叫誰灌錄？
    ）我叫乙○○灌的，確實日期不記得，以檢察官那邊說的為
    準。（問：你灌這些歌曲向丙○○收多少錢？給乙○○多少
    錢？）沒有向丙○○收錢，我給乙○○2 千元，灌的時候我
    在場。‧‧‧‧（問：丙○○叫你去灌錄歌曲，是否先說歌
    名？）沒有說歌名，她只說要灌新歌。」可見，被告丙○○
    接受被告丁○○在「阿蘭娜小吃部」寄放電腦伴唱機，關於
    是否灌錄新歌曲及灌錄何首新歌曲，係由被告丁○○決定並
    負責，實際上亦係由被告丁○○出資請被告乙○○灌錄，且
    衡之被告丙○○既僅係接受寄台而已，並無擅自灌錄歌曲之
    必要，則被告丙○○辯稱：本件係被告丁○○所處理，伊並
    不知情等語，即非不可採信。從而，本件自難遽謂被告丙○○與被告乙○○、丁○○間有何犯意聯絡，而認其應就被告
    乙○○、丁○○擅自重製如附表一所示之歌曲部分，負擔擅
    自以重製之方法侵害他人之著作財產權罪責，此部分並不能
    證明被告丙○○犯罪，自應為其無罪之諭知。又擅自重製如
    附表二所示之5 首歌曲部分，大唐公司所為之告訴並不合法
    ，已據前述，則此部分被告丙○○被訴擅自以重製之方法侵
    害他人之著作財產權，即應另為不受理之諭知。
據上論斷，應依刑事訴訟法第299 條第1 項前段、第301 條第1
項、第303 條第3 款，著作權法第91條第1 項、第98條前段，刑
法第11條、第2 條第1 項前段、修正前刑法第28條、第56條，第
41 條 第1 項前段，修正前罰金罰鍰提高標準條例第2 條，中華
民國九十六年罪犯減刑條例第2 條第1 項第3 款、第7 條、第9
條，判決如主文。
本案經檢察官陳俊宏到庭執行職務。
中　　華　　民　　國　　96　　年　　12　　月　　14　　日
                  刑事第三庭    法  官  春生
以上正本證明與原本無異。
如不服本判決應於收受本判決送達後10日內向本院提出上訴書狀
，其未敘述上訴理由者，並得於提起上訴後10日內向本院補提理
由書狀（均須按他造當事人之人數附繕本）「切勿逕送上級法院
」．
中　　華　　民　　國　　96　　年　　12　　月　　14　　日
                                書記官  唐淑嫻
附錄本案論罪科刑法條：
著作權法第91條第1項：
擅自以重製之方法侵害他人之著作財產權者，處3 年以下有期徒
刑、拘役，或科或併科新臺幣75 萬元以下罰金。
 附表一：
┌──┬─────┬──────┬────────────────┐
│編號│音樂著作（│著作財產權人│備　　　　　　　　　　　　　　考│
│    │歌曲）名稱│            │                    　          │
├──┼─────┼──────┼────────────────┤
│ 1  │漂泊的愛  │大唐公司    │應有部分75%                     │
├──┼─────┼──────┼────────────────┤
│ 2  │純情紅玫瑰│同上        │應有部分50%                     │
├──┼─────┼──────┼────────────────┤
│ 3  │情人裳    │同上        │同上                            │
├──┼─────┼──────┼────────────────┤
│ 4  │愛傷著心  │同上        │同上，起訴書及移送併辦意旨書均誤│
│    │          │            │載為「愛著傷心」。              │
├──┼─────┼──────┼────────────────┤
│ 5  │恆春的風  │同上        │應有部分100%                    │
├──┼─────┼──────┼────────────────┤
│ 6  │秋分      │同上        │同上                            │
├──┼─────┼──────┼────────────────┤
│ 7  │歸船      │同上        │同上                            │
└──┴─────┴──────┴────────────────┘
 附表二：
┌──┬─────┬──────┬────────────────┐
│編號│音樂著作（│著作財產權人│備　　　　　　　　　　　　　　考│
│    │歌曲）名稱│            │                                │
├──┼─────┼──────┼────────────────┤
│ 1  │藝人      │郭之儀      │                                │
├──┼─────┼──────┼────────────────┤
│ 2  │重出江湖  │吳嘉祥      │                                │
├──┼─────┼──────┼────────────────┤
│ 3  │打火兄弟  │張錦華      │                                │
├──┼─────┼──────┼────────────────┤
│ 4  │風雨情    │郭之儀      │                                │
├──┼─────┼──────┼────────────────┤
│ 5  │過了今夜  │許卿耀      │                                │
└──┴─────┴──────┴────────────────┘
